【裁判字號】    98,訴,2894
【裁判日期】    980925
【裁判案由】    強盜等
【裁判全文】
臺灣臺中地方法院刑事判決          98年度訴字第2894號
公  訴  人  臺灣臺中地方法院檢察署檢察官
被      告  甲○○
上列被告因強盜等案件，經檢察官提起公訴（98年度偵字第1764
2、18571號），被告於準備程序中就被訴事實為有罪之陳述，經
本院合議庭評議後裁定由受命法官獨任改行簡式審判程序，判決
如下：
    主    文
甲○○犯使人犯隱避罪，累犯，處拘役陸拾日，如易科罰金，以
新臺幣壹仟元折算壹日。
    犯罪事實
一、甲○○前因違反毒品危害防制條例案件，經本院以96年度訴
    字第2684號判決判處有期徒刑1年3月確定，甫於98年3月17
    日縮刑期滿執行完畢。其於98年7月19日上午10時20分許，
    與友人丙○○（所犯強盜罪等部分，由本院另行審結）分別
    騎乘車號KDK-132號重型機車（甲○○之母紀嫦娥所有）及
    NOW-977號機車，欲同行至沙鹿，途經臺中縣龍井鄉○○路○
    段506號之「元井加油站」時，丙○○告知甲○○欲進入該
    加油站加油，並要求甲○○在外等候。嗣丙○○騎乘前揭機
    車進入該加油站準備加油時，見加油員乙○○腰部繫有腰包
    1只【內有乙○○代元井加油站管領之營業收入現金新臺幣
    （下同）1萬4000元許】，竟臨時起意，意圖為自己不法之
    所有，徒手強取乙○○之前揭腰包，乙○○為免該腰包遭取
    走，即徒手緊抓該腰包，丙○○立即與乙○○發生強力拉扯
    ，導致乙○○因重心不穩而跌倒在地。詎丙○○竟趁乙○○
    跌倒在地時，強力拖行乙○○，並以腳猛力踹其腹部，致乙○○因腹部劇烈疼痛而鬆手，並因此受有雙膝挫傷併右膝扭
    傷、腹部鈍挫傷及雙肘擦傷之傷害，丙○○以此強暴方式，
    致乙○○不能抗拒，而強取上開腰包及內裝之現金1萬4000
    元許得手。而該加油站另名員工葉佩純見狀，立即將丙○○
    騎乘車號NOW-977號之機車鑰匙取下，使丙○○強盜得手欲
    逃逸時，無法發動該機車，其遂立即徒步逃出該加油站，並
    坐上甲○○停等在外之機車後座，要求甲○○立即啟動機車
    載其逃逸。甲○○見丙○○原係騎乘機車進入加油站，嗣後
    徒步逃出加油站，且背後有加油站員工追逐，顯可預見丙○○有在加油站內實施犯罪之可能，竟仍基於即使發生亦不違
    反本意之不確定使犯人隱避之犯意，立即騎乘前揭機車載運
    丙○○逃逸；而甲○○於載運丙○○逃逸半途，見丙○○手
    上有拿霹靂包，即詢問丙○○是否在加油站內行搶，丙○○
    遂告知甲○○前揭強盜情事，甲○○得知後，仍繼續騎乘該
    機車將丙○○載運至臺中縣梧棲鎮之某處，以此方式使丙○○逃離而使之隱避。嗣經員警調閱路口監視錄影畫面，依KD
    K-132號車籍資料而循線查獲甲○○。
二、案經乙○○訴由臺中縣警察局烏日分局報告臺灣臺中地方法
    院檢察署檢察官偵查起訴。
    理    由
一、訊據被告甲○○對於上揭使同案被告丙○○隱避之犯罪事實
    坦認不諱，核與證人乙○○、葉佩純、紀嫦娥於警詢中之證
    述及同案被告甲○○於偵查及本院調查時供述之情節相符，
    此外，尚有監視器翻拍畫面12張、查獲被告照片4張、童綜
    合醫院98年7月19日診斷證明書、車號查詢重型機車車籍1紙
    等在卷可資佐證，足認被告自白與事實相符，應可採信。事
    證明確，被告犯行洵堪認定。
二、按刑法第164條第1項規定所稱之「使之隱避」，乃指藏匿以
    外使犯人隱蔽逃避之方法而言，並不以使之隱避於確定之一
    地點為必要（最高法院77年台非字第10號判決意旨參照）。
    又本條所謂之「犯人」，不以起訴後之人為限，凡觸犯刑罰
    法規所規定之罪名者，不問其觸犯者係普通法或特別法、實
    質刑法或形式刑法，只須其為實施犯罪行為之人，且所犯之
    罪不問已否發覺或起訴或判處罪刑，均屬此之所謂「犯人」
    （最高法院87年度台上字第757號判決參照）。被告以騎乘
    機車搭載顯犯強盜罪之丙○○逃離現場，而使丙○○得以逃
    逸，核其所為，係犯刑法第164條第1項使犯人隱避罪，起訴
    書記載被告係犯同法條之藏匿人犯罪，尚有誤會，惟此業經
    公訴檢察官當庭更正，附此敘明。查被告甲○○前因違反毒
    品危害防制條例案件，經本院以96年度訴字第2684號判決判
    處有期徒刑1年3月確定，甫於98年3月17日縮刑期滿執行完
    畢，有臺灣高等法院被告前案紀錄表在卷可稽，其於5年之
    內故意再犯本件有期徒刑以上之本罪，為累犯，依刑法第47
    條第1項規定加重其刑。爰審酌被告知其友人丙○○甫強盜
    完畢，竟依照丙○○之指示搭載其逃離現場，增加司法人員
    查緝之困難，實有不該，然因被告與丙○○原為朋友關係，
    丙○○係臨時起意為強盜犯行並自行跳上被告機車，而被告
    亦未因此獲利，可責難性較為輕微，且犯後即坦承犯行，態
    度良好等一切情狀，量處如主文所示之刑，併諭知易科罰金
    之折算標準。
據上論斷，應依刑事訴訟法第299條第1項前段，刑法第164條第
1項、第47條第1項前段，刑法施行法第1條之1，判決如主文。
中    華    民    國    98    年    9    月    25    日
                  刑事第九庭    法  官  吳幸芬
以上正本證明與原本無異。
如不服本判決應於收受判決後10日內向本院提出上訴書狀，並應
敘述具體理由；其未敘述上訴理由者，應於上訴期間屆滿後20日
內向本院補提理由書（均須按他造當事人之人數附繕本）「切勿
逕送上級法院」。
                                書記官  黃毅皓
中    華    民    國    98    年    9    月    25    日
附錄論罪科刑法條：
中華民國刑法第164條：
藏匿犯人或依法逮捕拘禁之脫逃人或使之隱避者，處二年以下有
期徒刑、拘役或五百元以下罰金。
意圖犯前項之罪而頂替者，亦同。


司法院資訊處製作；財團法人民間司法改革基金會備份。
